【裁判字號】    89,訴,375
【裁判日期】    891214
【裁判案由】    損害賠償
【裁判全文】
臺灣新竹地方法院民事判決  八十九年度訴字第三七五號
    原      告  丁○○
    訴訟代理人  乙○○
    被      告  甲○○
    被      告  丙○○
    共      同
    訴訴代理人  羅秉成律師
                詹惠芬律師
                魏順華律師
右當事人間請求損害賠償事件，本院判決如左：
    主      文
原告之訴駁回。
訴訟費用由原告負擔。
    事      實
甲、原告方面：
一、聲明：被告應連帶給付原告新台幣（下同）二百萬元。
二、陳述：
（一）原告之父張哲融於民國八十四年間受被告蠱惑，共同設計詐欺訴外人王伯隆位
      於中國大陸捷特利機械建材（深圳）有限公司之股權。被告擔心張哲融有朝一
      日吐露詐欺王伯隆之真相，趁張哲融在大陸時，於八十四年八月四日向原告之
      母陳金墘謊稱：王伯隆因持有張哲融一百四十萬元已遭退票之支票，欲拍賣張
      哲融所有之不動產，為避免損失，張哲融已同意將該不動產設定四百萬元最高
      限額抵押權予被告丙○○云云，原告之母陳金墘不疑有他，即辦妥抵押權設定
      登記。八十五年年底，張哲融遭被告開除職務，遂要求塗銷先前所設定之抵押
      權登記，詎被告甲○○稱王伯隆已對渠等提起詐欺之刑事告訴，如張哲融出庭
      多予配合，迨渠等一審判決無罪時即塗銷該登記，惟第一審判決無罪後，被告
      甲○○改口須等到第二審判決時，至此，張哲融始明白該抵押權乃被告用作威
      脅之器。八十六年十月張哲融不願再昧良知，而與原告訴訟代理人聯繫，然此
      事為被告所知悉。八十七年一月底，被告囑咐訴外人張榮欽傳話：「倘張哲融
      說出詐欺王伯隆實情，要他死的很難看，要殺他滅口」；同年二月九日，張哲
      融陪同原告訴訟代理人前往台灣新竹地方法院檢察署作證時，被告甲○○在法
      院門口堵住張哲融，再度當面施以恐嚇；同年二月底，被告丙○○至原告家中
      ，當著原告及祖父面前稱：「叫張哲融不可說出真相，如果對我不利，我有三
      個兒子，要拿一個出來跟你兒子張哲融拼命‧‧」。張哲融自從遭被告連續恐
      嚇後即經常性失眠，且開始有陌生人打電話至家中或行動電話，內容均係要殺
      他、不可出來作證等語。八十八年五月十三日張哲融自青島回國，赴台灣板橋
      地方法院就八十八年度自字第五八號甲○○被訴偽造文書案件與被告對質，十
      七日返回青島，十八日原告家中即接獲陌生男子之恐嚇電話，張哲融經家人告
      知此事後，在青島亦接獲數通恐嚇電話。被告如此不斷進行恐嚇，終導致張哲
      融於五月二十三日發生腦中風，六月九日病逝青島。
（二）被告之前開恐嚇犯行，業經法院判處有期徒刑在案，渠等之不法恐嚇行為致張
      哲融死亡，張家頓失生計，原告係張哲融之女，爰依民法第一百八十四條第一
      項前段、第一百八十五條第一項、第一百九十二條、第一百九十四條之規定，
      請求被告連帶賠償二百萬元。
三、證據：提出土地登記簿謄本、台灣台北地方法院檢察署八十七年度偵字第二二一
    四九號起訴書、台灣台北地方院八十八年度易字第一四七七號刑事判決、台灣高
    等法院八十八年度上易字第四五四一號刑事判決、財團法人海峽交流基金會證明
    書、中華人民共和國山東省青島市公證處公證書、死亡醫學證明書、台灣板橋地
    方法院檢察署八十八年度偵字第二二一七四號起訴書（以上均影本）各一份，戶
    籍謄本三件為證。
乙、被告方面：
一、聲明：如主文所示。
二、陳述：
    對於原告所提刑事判決並不爭執，惟辯稱渠等並無判決書中所述恐嚇行為，亦無
    打電話或叫人打電話恐嚇張哲融之情事；退步言之，縱使張哲融係因腦中風死亡
    ，然引發腦中風之原因甚多，被告八十七年所為之恐嚇行為與張哲融八十八年死
    亡之結果並無關聯。
    理      由
一、原告主張被告於八十七年一月底，曾囑咐訴外人張榮欽傳話，要其父張哲融不可
    說出詐欺訴外人王伯隆之實情，否則將予以滅口；同年二月九日，被告甲○○在
    本院門口再度對張哲融施以恐嚇；同年二月底，被告丙○○則至原告家中，當著
    原告及祖父面前稱：「叫張哲融不可說出真相，如果對我不利，我有三個兒子，
    要拿一個出來跟你兒子張哲融拼命‧‧」等語，張哲融自從遭被告連續恐嚇後即
    經常性失眠，且開始有陌生人無端以電話恐嚇不得出庭作證云云，八十八年五月
    二十三日張哲融終因被告之連續不法恐嚇行為發生腦中風，同年六月即病逝青島
    ，爰依民法第一百八十四條第一項前段、第一百八十五條第一項、第一百九十二
    條、第一百九十四條之規定，請求被告連帶賠償二百萬元。被告對於原告所提刑
    事判決並不爭執，惟辯稱並無判決書中所述恐嚇行為，亦無打電話或叫人打電話
    恐嚇張哲融之情事；退步言之，縱使張哲融係因腦中風死亡，然引發腦中風之原
    因甚多，被告八十七年所為之恐嚇行為與張哲融八十八年死亡之結果並無關聯等
    語。
二、查原告前揭主張，關於被告在八十七年一月間，曾囑咐訴外人張榮欽傳話：「倘
    說出實情，將教張哲融滅口」，同年二月九日被告甲○○在本院以台語對張哲融
    恐嚇稱「如敢出來作證，將死得很難看」等語，另於同年二月二十九日，被告丙
    ○○至原告家中，對張哲融之父恐嚇稱：「叫張哲融不可說出真相，如對我不利
    ，我有三個兒子，要拿一個出來跟你兒子張哲融拼拼」，嗣被告二人經台灣高等
    法院各判處有期徒刑三月確定部分，業據原告提出台灣高等法院八十八年度上易
    字第四五四一號刑事判決一份為證，且為被告所不爭執，洵堪信實：又原告之父
    張哲融確因腦中風於八十八年六月九日病逝大陸青島，亦有卷附財團法人海峽交
    流基金會證明書、中華人民共和國山東省青島市公證處公證書、死亡醫學證明書
    等件可稽，亦堪信為真正；另原告主張陌生人不斷以電話恐嚇張哲融一節，被告
    否認之，辯稱與渠等無關，原告對此並未舉證以實其說，尚難採認為真正。
三、原告雖主張張哲融發生腦中風死亡之結果，係因被告之前開恐嚇行為所致，然為
    被告堅決否認，辯以二者間無因果關係等語。按損害賠償之債，以有損害之發生
    及有責任原因之事實，並二者之間，有相當因果關係為成立要件，故原告所主張
    損害賠償之債，如不合於此項成立要件者，即難謂有損害賠償請求權存在，最高
    法院四十八年台上字第四八一號判例可資參照。是本件原告依據民法第一百八十
    四條第一項前段、第一百八十五條第一項、第一百九十二條、第一百九十四條等
    規定，請求被告連帶賠償二百萬元是否有理，自應以被告之恐嚇行為確導致張哲
    融死亡為前提要件。經查，被告之恐嚇行為均發生在八十七年三月以前，而張哲
    融係八十八年五月二十三日腦中風、六月九日病逝青島，二者時詎達一年餘，而
    腦中風係因腦血管發生阻塞或出血病變，所引起之突發性腦組織損傷與神經機能
    障礙，短期內病患即可能發生半身不遂、語言失常、昏迷或死亡之結果，倘被告
    八十七年三月前間所為之恐嚇行為確有引發受恐嚇人腦中風之可能性，然時間上
    當不至於遲至一年多後始發生；況且，依原告所陳張哲融在八十八年五月十三日
    ，自青島返國赴台灣板橋地方法院就八十八年度自字第五八號甲○○被訴偽造文
    書案件與被告對質，十七日又回到青島，張哲融既能在數日內往返於兩岸之間，
    復得親自出庭與被告對質，足見其健康狀況尚可，益徵被告八十七年間之恐嚇行
    為並非張哲融發生腦中風之原因，則被告所辯渠等之行為與張哲融死亡之結果間
    並無因果關係，即堪採信。此外，原告復未另提出證據以資佐證，從而，原告依
    據侵權行為之法律關係請求被告連帶賠償二百萬元，於法尚嫌無據，應予駁回。
四、因本案事證已臻明確，兩造其餘主張陳述及所提之證據，於本院前揭判斷無涉或
    無違，均毋庸再予審酌，附此敘明。
五、據上論結，原告之訴為無理由，依民事訴訟法第七十八條，判決如主文。
中      華      民      國    八十九    年      十二      月    十四    日
                                  臺灣新竹地方法院民事第一庭
~B法      官  李珮瑜
右為正本係照原本作成。
如對本判決上訴，須於判決送達後廿日內向本院提出上訴狀。
~B法院書記官  蕭宛琴
中      華      民      國    八十九    年      十二      月    十四    日


司法院資訊處製作；財團法人民間司法改革基金會備份。
